【裁判字號】    97,上易,627
【裁判日期】    971127
【裁判案由】    竊盜
【裁判全文】
臺灣高等法院高雄分院刑事判決         97年度上易字第627號
上  訴  人
即  被  告  乙○○
選任辯護人  王國論律師
上列上訴人因竊盜案件，不服臺灣高雄地方法院96年度易緝字第
173 號中華民國97年6 月6 日第一審判決（起訴案號：臺灣高雄
地方法院檢察署），提起上訴，本院判決如下：
     主  文
上訴駁回。
     事  實
一、乙○○曾於民國82、84年間，因違反肅清煙毒條例、違反麻
    醉藥品管理條例、偽造貨幣等案件，先後經法院判處有期徒
    刑3 年8 月、褫奪公權2 年；有期徒刑8 年；有期徒刑11年
    確定。上開所處之刑經法院定應執行刑為有期徒刑20年、褫
    奪公權2 年，其後經減刑為應執行有期徒刑19年6 月、褫奪
    公權1 年，自82年8 月4 日刑期起算，執行至91年1 月9 日
    假釋出獄付保護管束，現仍在保護管束期間內。緣乙○○經
    營之木易工程公司（下稱木易公司）自94年6 月初某日起，
    承作建台水泥股份有限公司（下稱建台公司）位於高雄市左
    營區半山後巷28號高雄廠區之廠房拆除後遺留混凝土塊清理
    及整地工程，而在施工期間，建台公司高雄廠區因逢雨季地
    面積水泥濘，致乙○○施工車輛經由廠區正門進入後無法直
    接抵達鄰近後門之工地施工，建台公司管理人員丙○○乃同
    意將廠區後門鑰匙交付乙○○，使其得自後門進入承作之工
    地施工，惟乙○○仍須在每日施工告一段落後，將所借鑰匙
    歸還建台公司警衛室。乙○○竟因此認為有機可趁，萌生為
    自己不法所有之意圖，向不知情之收購廢五金商潘義元諉稱
    ：建台公司高雄廠區內之研磨水泥用鋼球（以桶裝），及變
    電所內之變壓器等物品，已由建台公司發包委託其處理云云
    ，因而將上開研磨水泥用鋼球20桶、變壓器3 組分別以13萬
    餘元、30餘萬元出售予潘義元，潘義元遂於94年6 月中旬某
    日僱請吊車與拖車將前揭物品載離廠區而竊取得手。嗣經丙○○發覺前開物品失竊而循線查悉上情。
二、案經高雄市政府警察局左營分局移請臺灣高雄地方法院檢察
    官偵查起訴。
     理  由
一、被告以外之人於審判外之言詞或書面陳述，除法律有規定者
    外，不得作為證據；又被告以外之人於審判外之陳述，雖不
    符刑事訴訟法第159 條之1 至第159 條之4 之規定，而經當
    事人於審判程序同意作為證據，法院審酌該言詞陳述或書面
    陳述作成時之情況，認為適當者，亦得為證據；當事人、代
    理人或辯護人於法院調查證據時，知有第159 條第1 項不得
    為證據之情形，而未於言詞辯論終結前聲明異議者，視為有
    前項之同意。刑事訴訟法第159 條第1 項、第159 條之5 定
    有明文。本判決所引用之各項證據資料，其屬於被告乙○○
    以外之人於審判外之言詞、書面陳述者，均據本院於調查證
    據程序逐一提示並告以要旨，檢察官、被告均知該等證據為
    被告以外之人之審判外陳述，均未於言詞辯論終結前聲明異
    議，本院審酌上開證據作成時之情況，認為適當，依刑事訴
    訟法第159 條之5 第1 項、第2 項規定，應有證據能力。
二、訊之上訴人即被告乙○○（下稱被告）矢口否認有竊盜犯行
    ，辯稱：伊未與潘義元接洽將上開研磨水泥用鋼球20桶、變
    壓器3 組販售，潘義元將上開物品運走與之無關；伊曾與潘
    義元有口角糾紛，潘義元可能因此誣陷伊云云。
三、經查：
  (一)建台公司高雄廠有正門、後門兩道門戶，平常並未開啟，洽
    公之人員、車輛欲進入廠區，需在正門按電鈴，向管制人員
    登記並取得許可，管制人員開啟正門後始得進入廠區。門禁
    管制在週一至週五之8 時30分起迄17時30分止之通常上班時
    間，係由建台公司人員負責，其餘時間及國定假日、例假日
    全日，則由先鋒保全公司派員負責。被告在該廠區進行拆除
    廠房後整地作業，剛開始亦是從正門登記進入，但後來因逢
    雨季，地面泥濘積水，人車無法從廠區正門進到後門，因被
    告承作工地是在廠區後面，機具需要進入廠區，故建台公司
    高級專員丙○○乃同意將廠區後門鑰匙交予被告，由被告自
    行管制人員、車輛出入至每日17時30分前，關閉後門將鑰匙
    交還建台公司高雄廠警衛室，而前揭研磨水泥用鋼球20桶、
    變壓器3 組，乃在被告得以每日商借鑰匙，自廠區後門自由
    出入施工期間內遭竊，在該段期間，建台公司高雄廠區僅有
    被告1 個包商等情，並分據證人丙○○、證人即案發時任先
    鋒保全公司派建台公司高雄廠保全組長陳高興於警詢、原審
    審理中，暨證人即建台公司廠務陳朝文於原審審理中分別證
    述綦詳（見警卷第8 頁、第28頁至第30頁；原審卷第188 頁
    至第192 頁、第201 頁至第204 頁），是依上開證人所述，
    於建台公司高雄廠區前開物品失竊期間，僅被告一人因具有
    拆廠承包商身份，及當時天候、廠區地形之特殊情況，得以
    持有該公司高雄廠區後門鑰匙，不經正門管制人員，自行開
    放人車從後門進出廠區。
  (二)又據證人潘義元證稱：被告是承包建台公司拆遷廠房的營造
    業承包商，伊則是向被告購買拆廠廢鐵的生意人，94年6 月
    中旬某日，伊向被告以30幾萬元購買變壓器3 組；並以每公
    斤6.5 元單價共約13萬餘元購買研磨水泥用鋼球20桶，之後
    就僱請120 噸吊車及35噸拖車自建台公司將這些物品運走，
    變壓器的錢是在還沒載的時候就在建台公司高雄廠交付被告
    ，鋼球則是在高速公路楠梓交流道附近的公正地磅過磅後，
    在地磅那邊把錢交給被告的等語（見警卷第14頁、第15頁；
    原審卷第194 頁），是建台公司失竊之變壓器3 組、研磨水
    泥用鋼球20桶，係經由被告出售予不知情之潘義元，已可認
    定。雖證人潘義元另於警詢、原審審理中一再陳稱：至建台
    公司載運上開物品，是從廠區正門進入，由建台公司警衛開
    門，當時建台公司高級專員丙○○、甲○○也在場等語。惟
    此已據證人丙○○、甲○○及證人潘義元所稱為其開門之證
    人陳朝文分別於原審及本院審理中所否認，且依建台公司97
    年2 月4 日（97）建水高總字第001 號覆函及94年6 月2 日
    至94年7 月3 日期間「建台水泥公司高雄廠先鋒機構訪客登
    記簿」（見原審卷第73頁至第89頁），均未有證人潘義元僱
    請吊車、拖車進入廠區之相關登記；再參以證人潘義元為雇
    車進入建台公司廠區載走該公司失竊物品之行為人，為恐遭
    建台公司追究及圖撇清責任，立場不免偏頗此節，證人潘義
    元上開說詞，應不足採信作為有利被告之認定。至於被告及
    證人甲○○於本院審理中亦均稱：懸臂式大吊車無法從後門
    出入云云，然經本院至現場勘驗結果：後門寬約5.7 公尺，
    前之空地寬約9 公尺，聯外道路寬約7 公尺，此有勘驗筆錄
    及現場照片在卷可稽（見本院卷第60頁以下），是依上開路
    寬，應足以為大型車輛之出入；況證人丙○○於本院審理中
    亦證稱：要出去後門有一段爬坡的水泥地還在；伊認為可以
    從後門進出等語（見本院卷第50頁）。綜上各情，本件被告
    利用持有建台公司高雄廠後門鑰匙之便，分以13萬餘元、30
    餘萬元之代價，將建台公司失竊之上揭變壓器3 組、研磨水
    泥用鋼球20桶出售不知情之證人潘義元，已可認定。
  (三)此外，復有被告簽名於其上，記載被告向建台公司承諾支出
    40萬元買回遭竊之3 組變壓器之94年8 月24日協調會會議紀
    錄1 份（見警卷第42頁）、失竊現場相片3 張等件在卷可資
    佐證，本件事證明確，被告犯行堪予認定，應予以依法論科
    。
四、核被告所為，係犯刑法第320 條第1 項之普通竊盜罪。被告
    利用不知情之證人潘義元以遂行其竊盜犯行，為間接正犯。
五、原審認被告罪證明確，因而適用刑法第320 條第1 項規定，
    並審酌被告有如事實欄所載之犯罪科刑紀錄，素行不佳，於
    假釋期內付保護管束中竟然再犯本罪，實不宜寬貸；所竊變
    壓器3 組、研磨水泥用鋼球20桶價值合計高達650 萬元此情
    ，已據證人丙○○陳明在卷，被害人建台公司因犯罪所受損
    害至鉅；及因被告因本件犯罪所得高達40餘萬元；且於犯後
    始終飾詞狡辯，不知悔悟，態度惡劣；迄未賠償被害人建台
    公司損害，與該公司達成民事和解等一切情狀，量處有期徒
    刑1 年4 月，以資懲儆。又敘明被告因本件犯罪雖於96年 4
    月24日以前，惟被告係於96年6 月29 日 ，即96年7 月16日
    中華民國九十六年罪犯減刑條例施行前因逃亡而遭通緝，嗣
    於96年11月5 日經警緝獲，依該條例第5 條規定，即不得依
    該條例減刑，併此敘明。其認事用法，核無不合，量刑亦屬
    允當。被告上訴意旨否認犯罪，指摘原判決不當，為無理由
    ，應予駁回。
六、公訴意旨另以：被告除前開變壓器3 組、研磨水泥用鋼球20
    桶外，亦竊取建台公司高雄廠區內之水泥磨底座平臺1 臺，
    而認被告此部亦涉有刑法第320 條第1 項竊盜犯行。惟查，
    公訴意旨認被告涉有此部犯行，無非以證人丙○○證述該項
    物品遭竊為唯一論據，但已據被告堅決否認，且遍查全卷亦
    無任何被告犯有此部犯行之積極證據，參以證人丙○○亦坦
    言，並未親眼目睹該水泥磨底座平臺1 臺遭竊經過，係公司
    廠務陳朝文事後巡邏廠區，發現該物品不見後輾轉告知等語
    之情，應認為公訴人此部所指，並不能證明。惟公訴意旨認
    被告此部如成立犯罪，係與上揭論罪科刑部分為同一時間、
    同一行為所為，而為事實上一罪，爰不另為無罪之諭知，附
    此敘明。
據上論斷，應依刑事訴訟法第368條，判決如主文。
本案經檢察官張其主到庭執行職務。
中    華    民    國    97    年    11    月    27    日
                  刑事第四庭    審判長法  官  蕭權閔
                                      法  官  李政庭
                                      法  官  吳進寶
以上正本證明與原本無異。
不得上訴。
中    華    民    國    97    年    11    月    27    日
                                      書記官  林佳蓉
附錄本判決論罪科刑法條：
中華民國刑法第320 條第1 項（普通竊盜罪、竊佔罪）
意圖為自己或第三人不法之所有，而竊取他人之動產者，為竊盜
罪，處5 年以下有期徒刑、拘役或5 百元以下罰金。
意圖為自己或第三人不法之利益，而竊佔他人之不動產者，依前
項之規定處斷。


司法院資訊處製作；財團法人民間司法改革基金會備份。
